【裁判字號】    97,上易,58
【裁判日期】    970402
【裁判案由】    傷害
【裁判全文】
臺灣高等法院臺南分院刑事判決  九十七年度上易字第五八號
上訴人
即被告  乙○○
輔佐人
即被告之子  甲○○
上列上訴人因傷害案件，不服臺灣雲林地方法院九十六年度易字
第五八九號中華民國九十六年十二月二十七日第一審判決（起訴
案號：臺灣雲林地方法院檢察署九十六年度偵字第二０九號），
提起上訴，本院判決如下：
    主    文
原判決撤銷。
乙○○傷害人之身體，處拘役拾日，如易科罰金，以新臺幣壹
仟元折算壹日。
    事    實
一、乙○○與丙○○因金錢糾紛，竟基於傷害人身體之犯意，於
    民國（下同）九十六年五月十六日下午四時許，在雲林縣莿
    桐鄉○○村○○○路一之五號對面林玉郎所有之洗蔥工寮處
    ，手持林玉郎所有之洗蔥場之勾子，接續以勾子木柄毆打丙
    ○○之左肩膀、左上臂、胸部、背部，並用腳踢丙○○之下
    體，致丙○○受有左肩胛骨骨折、胸部、背部、左上臂挫傷
    擦傷、會陰部、睪丸挫傷及橫紋肌溶解症等傷害。
二、案經丙○○訴由雲林縣警察局斗六分局報告臺灣雲林地方法
    院檢察署檢察官偵查起訴。
    理    由
甲、程序方面：
    按被告以外之人於審判外之陳述，經當事人於審判程序同意
    作為證據，法院審酌該言詞陳述或書面陳述作成時之情況，
    認為適當者，亦得為證據。當事人、代理人或辯護人於法院
    調查證據時，知有第一百五十九條第一項不得為證據之情形
    ，而未於言詞辯論終結前聲明異議，視為有前項之同意；刑
    事訴訟法第一百五十九條之五定有明文。本件認定事實所引
    用之證據方法（包括證人之證述及文書等物證），已經本院
    提示被告乙○○表示無意見，迄於言詞辯論終結前亦未聲明
    異議，揆諸前揭說明，可認為已同意作為證據；而本院審酌
    該證人等之陳述及證據資料作成時之情況，認為適當，亦查
    無其他違法取證或其他瑕疵等不實之情事，與本案待證事實
    間並具有相當之關聯性，以之為本案證據尚無不當，復無顯
    有不可信之情況，自得採為證據。
乙、實體方面：
一、訊據被告乙○○固坦承有在林玉郎之洗蔥場，持林玉郎所有
    之洗蔥場之勾子，以勾子木柄毆打告訴人丙○○左肩膀、左
    上臂、胸部、背部之事實，惟矢口否認有傷害犯行，辯稱：
    係丙○○飲酒騎機車自行摔到頭部後，騎機車到林玉郎的洗
    蔥場，帶著砍竹之刀具，伊深怕受到丙○○傷害，才以勾子
    抵抗，應係正當防衛，況也沒有踢告訴人下體云云。
二、經查：
(一)被告於九十六年五月十六日下午四時許，在雲林縣莿桐鄉○
    ○村○○○路一之五號對面林玉郎所有之洗蔥工寮處，手持
    洗蔥場之勾子，以勾子木柄（木製柄，長約一０三公分，直
    徑約三公分）毆打丙○○之左肩膀、左上臂、胸部、背部，
    致丙○○受有左肩胛骨骨折、胸部、背部、左上臂挫傷擦傷
    、會陰部、睪丸挫傷及橫紋肌溶解症等傷害之事實，為被告
    乙○○所不否認，核與告訴人丙○○之警詢及檢察官訊問之
    指述、目擊證人林玉郎警詢之陳稱情節相符，並有洪揚醫院
    九十六年五月二十一日診字第一二二四號診斷證明書一紙及
    洪揚醫院照片四張、一品堂中醫診所於九十六年九月三日０
    ００九四九號診斷證明書一紙在卷可稽，堪以認定。
(二)被告有踢告訴人之下體致傷部分：告訴人丙○○於九十六年
    六月十三日警詢時指稱：「乙○○又以腳部踢我的會陰部」
    （見偵查卷(一)第八頁），復於九十六年九月四日檢察官訊問
    時指述：「林玉郎父子把他（指被告乙○○）架開時，乙○
    ○又用腳踢我的（懶趴），然後我蹲下去」等語（見偵查卷
    (二)第十五頁）；核與證人林玉郎於九十六年六月十七日警詢
    時陳稱：「後林某（指被告乙○○）說完話後，便以腳踢向
    黃某（指告訴人丙○○），而踢中黃某之下體。」（見偵查
    卷(一)第十頁），於原審九十六年十二月十九日審理時具結證
    稱：「他們（指被告及告訴人）被拉開，二人腳就在那裡踢
    。」（見一審卷第三十八頁）等情相符，且告訴人同日至洪
    揚醫院急診住院，並驗傷其中受有「會陰部、睪丸挫傷」之
    傷害，有前揭洪揚醫院診斷證明書可稽，堪信被告確實有以
    腳踢告訴人下體致傷之犯行。至被告辯稱：告訴人係自行撞
    到機車後座致下體受傷云云，顯係臨訟卸責之詞，不足採信
    。
(三)告訴人之頭部傷勢尚難認為是被告所為部分：又依告訴人之
    上開洪揚醫院診斷證明書雖包括「頭部外傷併腦震盪」部分
    ，惟查林玉郎於九十六年六月十七日警詢時陳稱：「於九十
    六年五月十六日在我的洗蔥工寮，乙○○與我在聊天，後丙
    ○○騎車前來找我，當時赤身，身上及機車沾有泥土，我詢
    問黃某，黃某稱騎車不小心跌倒．．我目睹乙○○持木棍毆
    打丙○○的部位都在手臂和肩膀，並未看到林某攻擊黃某之
    頭部。」（見偵查卷(一)第十頁），復於原審九十六年十二月
    十九日審理時具結證稱：「有這回事（指前開警詢陳述），
    這是第三次來找我時發生的，應該是騎車跌倒，有沒有受傷
    我不清楚」（見一審卷第三十八頁反面）。被告則在九十六
    年六月十四日警詢供稱：「我未攻擊丙○○頭部，是他自己
    騎車跌倒．．於案發當日，我去洗蔥工寮找朋友林玉郎．．
    經過約三十分鐘丙○○又騎車前來，身上有摔倒之傷痕，放
    置在腳踏墊之安全帽扣環斷裂，叫我要馬上去他家，我見他
    有飲酒，所以不理會他．．」（見偵查卷(一)第五、六頁）。
    從被告上開辯解及證人之陳述，均未提及當日被告有攻擊告
    訴人頭部之情事，告訴人亦未有明確稱被告有毆打其頭部之
    指述，再者當日告訴人和被告發生爭執前未久，騎機車跌倒
    ，以致身上及機車沾有泥土，有摔倒的傷痕，安全帽扣環也
    斷裂等情，亦據被告及證人明確陳述，則告訴人是否因此摔
    到頭部，導致頭部外傷併腦震盪，非無疑慮，難僅因告訴人
    與被告當日有發生爭執毆打，即遽然斷定告訴人身上所有傷
    勢均係被告所造成，從而，就告訴人頭部傷害部分，尚乏證
    據證明係被告攻擊所致。
(四)被告攻擊告訴人不構成正當防衛部分：
  1.證人林玉郎先於九十六年六月十七日警詢時陳稱：「約經過
    十幾分鐘，丙○○又騎車前來，且機車腳踏板放置一把長柄
    鐮刀，乙○○見狀離開，但一下子又折回，手上並拿一根木
    棍走向丙○○，後持該木棍毆打丙○○，當時丙○○並未使
    用該把長柄鐮刀，該把長柄鐮刀仍放置在機車腳踏板上」（
    見偵查卷(一)第十頁），復於原審九十六年十二月十九日審理
    時具結證稱：當天告訴人到證人洗蔥場四次，第三次來時叫
    被告去告訴人家，並跟證人說如果等一下發生什麼事情，要
    證人不要管，告訴人第四次機車上有帶一把刀放在腳踏墊上
    ，被告太太楊寶珠看到了就叫「赤子仔（指告訴人）拿刀」
    ，被告一下子拿著木棍跑出去，二人就在機車旁吵起來、打
    起來，被告拿木棍打告訴人，雙方打不到一分鐘就被證人及
    證人之父拉開，不敢肯定告訴人有無把刀子拿起來，但有看
    到刀子是放在機車上面等語（見一審卷第三十五至四十一頁
    ）。依證人林玉郎證述，可知告訴人雖然挑釁在先，並騎機
    車帶著長柄鐮刀而來，但並未持鐮刀攻擊被告。又現場雖然
    有長、寬、高各約二二八公分、一八０公分、二００公分之
    巨大箱子放置，但事發當時僅歷時不過一分鐘，且證人就站
    在被告、告訴人及機車旁邊，有證人上開證詞及其於同日庭
    期當場繪製之現場圖一張在卷可考，是證人應確實目睹所有
    鬥毆過程，而未曾看到告訴人持刀與被告互毆，再者在鬥毆
    之時，豈有抄起刀具後復放回車上之理，而長柄鐮刀到最後
    還放在機車腳踏墊上，顯見從頭到尾都未曾或來不及供告訴
    人攻擊被告之用，是以，難以認定告訴人挑釁在先，機車腳
    踏墊上放置長柄鐮刀，就已經構成對被告現在不法之侵害。
  2.況被告在聽聞其妻楊寶珠驚叫「赤子仔拿刀」後，並未採取
    其他閃避或報警或請證人林玉郎父子勸說、攔阻告訴人之方
    式，而是立即「勇猛地」抄起洗蔥場的勾子，「快速地」衝
    了出來，和告訴人吵架、並以勾子木柄和告訴人打架，並毆
    打實際上手無寸鐵，無從抵抗的告訴人成傷，更難以認定有
    何防衛意思可言。
  3.從而，尚無從認定有何現在不法侵害存在，被告復非出於防
    衛意思而毆打告訴人，與正當防衛要件不符，無從阻卻違法
    。
(五)綜上所述，本案事證明確，被告犯行堪以認定，應依法論科
    。
三、核被告所為，係犯刑法第二百七十七條第一項傷害罪。被告
    分別毆打告訴人左肩膀、左上臂、胸部、背部，並用腳踢其
    下體，係於密接之時間及同地實施，侵害同一法益，各行為
    之獨立性極為薄弱，且係出於同一傷害告訴人之目的，依一
    般社會健全觀念，在時間差距上難以強行分開，應視為數個
    舉動之接續施行，合為包括之一行為予以評價，屬接續犯。
    原判決予被告論罪科刑，原非無見。惟被告與告訴人於臺灣
    雲林地方法院達成調解，賠償新台幣十五萬元，並履行完畢
    ，提出臺灣雲林地方法院九十七年度六簡調字第一一號調解
    筆錄及履行收據為憑（見本院卷第二十八、四十三頁），原
    審未及審酌，被告上訴指摘原判決量刑過重，尚屬有據。應
    將原判決撤銷改判，審酌被告僅因與告訴人之糾紛，即持洗
    蔥場之勾子毆打告訴人身體成傷，及犯後坦承大部分犯行，
    與告訴人達成和解等一切情狀，量處拘役拾日，並諭知如
    易科罰金以新臺幣壹仟元折算壹日。被告持以毆打告訴人之
    洗蔥場勾子，固供本案犯罪之用，因係林玉郎所有，不予沒
    收。
據上論斷，應依刑事訴訟法第三百六十九條第一項前段、第三百
六十四條、第二百九十九條第一項前段，刑法第二百七十七條第
一項、第四十一條第一項前段、刑法施行法第一條之一，判決如
主文。
本案經檢察官郭珍妮到庭執行職務。
中    華    民    國    97    年    4     月    2     日
                  刑事第一庭審判長法官  黃  崑  宗
                                  法官  王  明  宏
                                  法官  蔡  長  林
以上正本證明與原本無異。
不得上訴。
                                書記官  李  培  薇
中    華    民    國    97    年    4    月     3     日
附錄本案論罪科刑法條全文：
刑法第二百七十七條（傷害罪）：
  傷害人之身體或健康者，處三年以下有期徒刑、拘役或一千元
以下罰金。


司法院資訊處製作；財團法人民間司法改革基金會備份。
